【裁判字號】    99,交聲,448
【裁判日期】    990331
【裁判案由】    聲明異議
【裁判全文】
臺灣高雄地方法院交通事件裁定         99年度交聲字第448號
原處分機關  交通部公路總局高雄區監理所
異  議  人
即受處分人  乙○○
上列異議人因違反道路交通管理處罰條例案件，對於交通部公路
總局高雄區監理所民國99年2 月6 日所為之處分（高監營裁字第
裁80-B00000000號）聲明異議，本院裁定如下：
    主  文
原處分撤銷。
乙○○不罰。
    理  由
一、原處分意旨略以：異議人即受處分人（下稱異議人）乙○○
    於民國99年1 月1 日凌晨5 時36分許騎乘車牌號碼196-CTJ
    號重型機車，行經高雄市○○路、五福路口由北向南方向，
    因危險駕車（2 輛機車以上在道路上競駛、競技），經警發
    現而逕行掣單舉發，爰依道路交通管理處罰條例第43條第3
    項、第4 項及同條例第24條規定，裁處異議人罰鍰新臺幣（
    下同）3 萬元、吊銷普通重型機器腳踏車駕駛執照、吊扣牌
    照3 個月，並施以道路安全講習等語。
二、異議意旨略以：異議人於99年1 月1 日凌晨4 時30分許，自
    六合夜市與友人2 名共同載送1 名友人回博愛路漢神巨蛋附
    近之住處後，即直行中山路北向南至本人住處（高雄縣鳳山
    市○○○街52巷33號），並無原處分書上所載於五福二路東
    向西左轉中山一路北向南（未依規定二段式左轉）之情形。
    且異議人行經五福路與中山路口時，當時行車速度僅40公里
    / 小時左右，係為超車而切至快車道，隨後發現後方車群以
    高速行至，旋即減速並駛向慢車道，並未與該車群一同競速
    ，員警僅依相片數紙即認異議人有競速之行為，應有不當，
    爰依法聲明異議等語。
三、按2 輛以上之汽車共同在道路上蛇行或以其他危險方式駕車
    或在道路上競駛、競技者，處汽車駕駛人3 萬元以上9 萬元
    以下罰鍰，並當場禁止其駕駛及吊銷其駕駛執照；汽車駕駛
    人有第3 項行為者，並吊扣該汽車牌照3 個月；汽車駕駛人
    ，違反第3 項規定者，應接受道路交通安全講習；汽車駕駛
    人，曾依前開規定吊銷駕駛執照者，3 年內不得考領駕駛執
    照，道路交通管理處罰條例第43條第3 項、第4 項前段、第
    5 項前段、第24條第1 項第3 款、第67條第2 項前段分別定
    有明文。次按法院受理有關交通事件，準用刑事訴訟法之規
    定，道路交通管理處罰條例第89條前段亦有明定。故法院於
    審理行為人違反道路交通管理處罰條例之案件，為事實之認
    定時，如就原處分機關所認定之行為人違規事實仍有合理之
    懷疑，即應依刑事訴訟法之罪疑有利於被告之原則，對受處
    分人為有利之認定。
四、經查：
（一）異議人於99年1 月1 日凌晨5 時36分許，騎乘車牌號碼19
      6-CTJ 重型機車搭載友人，行經高雄市○○路、五福路口
      等情，有高雄市政府警察局新興分局99年1 月29日高市警
      新分六字第0990002345號函附之照片4 張附卷可稽（本院
      卷第10頁至第12頁），亦為異議人所不爭，此部分之事實
      ，固堪認定。另本件違規舉發事件，係高雄市政府警察局
      新興分局五福二路派出所員警，依據監視器所側錄之畫面
      逕行舉發，另上開函文內說明第2 項所述，異議人騎乘之
      機車於「五福二路東向西左轉中山一路向南，未依規定二
      段式左轉」等語，係屬誤載乙節，復據證人即掣單舉發之
      員警甲○○到庭證述明確，是本件違規事件，係掣單之員
      警根據事後監視器錄影畫面所逕行判讀之事實，亦堪以認
      定。
（二）惟經本院當庭勘驗證人甲○○所提出監視器側錄之光碟內
      容，結果略以：「檔案一、鏡頭地點：高雄市○○○○○
      路口。（一）2010.1.1凌晨5 時34分20秒許，先有1 、2
      部機車快速通過該路口，隨後即有大群之車隊通過該路口
      。（二）2010.1.1. 凌晨5 時34分23秒許畫面中之右上角
      有一輛野狼125C.C. 騎乘者及被載者均頭戴白色安全帽，
      疑似為異議人所騎乘之機車，惟畫面中無法正確判斷該車
      是否為異議人所騎乘之機車。勘驗照片檔案：監視器地點
      為高雄市○○○路北向向車道。畫面一：異議人所騎乘之
      機車，騎乘於該路之快車道，車牌未有任何黏貼之情形。
      畫面二：異議人所騎乘之機車，繼續行駛於該路之快車道
      ，惟該車之四周出現數輛車牌號碼有黏貼之機車群。畫面
      三、四：同畫面二，惟此時異議人之機車有偏向慢車道之
      情形。」等情，有勘驗筆錄1 份在卷可稽（本院卷第26
      頁、第27頁）。
（三）依上開勘驗結果，雖異議人於前揭時間有騎乘機車行經該
      地，惟該日因跨年之故，且中山路為高雄市○○○○道，
      該路段之車輛本即較平時為多，自難以異議人騎乘之機車
      四周有機車車群之情形，逕而認定異議人應為飆車族之一
      員。又異議人所述係先送友人至漢神巨蛋附近，再沿中山
      路回到位在高雄縣鳳山市之住處等情，依其騎乘之路徑觀
      之，亦非難以信實。另監視器錄影之檔案一畫面，雖有類
      似異議人之機車行駛經過中山路、五福路口，惟因該畫面
      係採全鏡頭之模式錄影，且距離較遠，並無法正確判斷頭
      戴白色安全帽騎乘機車之人即為異議人；再者，依監視器
      錄影之照片檔案所示，異議人四周之機車群，其車牌號碼
      多以黏貼之方式以規避警察之取締，惟異議人之機車車牌
      並未黏貼任何東西等情，亦據證人甲○○到庭證述無訛，
      故異議人倘為該飆車族中之一員，卻未隨同其他機車以黏
      貼或其他方式，故意使車牌號碼難以辨識乙節，益徵有疑
      。是異議人所稱為超車而切至快車道，隨後發現後方車群
      以高速接近，旋即減速並駛向慢車道等語，即非不可採信
      。此外，證人甲○○到庭證述，係依據監視器所錄影之畫
      面判斷本件異議人所騎乘之機車，是否有超速行駛之違規
      情事（本院卷第25頁、第26頁），惟因上開證人係以其個
      人經驗及短暫之錄影畫面加以判斷，並未以科學儀器採證
      或其他足以客觀依據之證據相佐（例如以舉發當時員警所
      駕駛之車輛車速相衡），故異議人騎乘之機車是否有超速
      駕駛乙節，亦有合理可疑之處。至上開證人證述異議人之
      機車，從頭到尾都在飆車族之車陣當中等語，然監視器側
      錄之地點係在中山路與五福路口附近，且錄影畫面及照片
      所顯示之時間，均僅有數秒之間隔，是否能依該監視器所
      側錄之短暫畫面，逕而推論異議人騎乘之機車即為飆車族
      中之一員，更甚有疑。
（四）揆諸上情，原處分機關雖認異議人在上揭時、地之道路上
      ，有騎乘機車與其他車輛競駛、競技之情形，惟依舉發機
      關所提出之監視器錄影光碟內容，尚有上開合理可疑之處
      ，自難據此即認異議人確有原處分機關所舉發之違規事實
      。
五、綜上，本件原舉發單位所為之舉證，並無積極證據足資證明
    異議人乙○○確有前揭違規事實，基於罪疑有利被告原則，
    即難謂異議人有與其他車輛共同在道路上競駛、競技之違規
    行為。是原處分機關對於異議人裁處3 萬元、吊銷普通重型
    機器腳踏車駕駛執照、吊扣牌照3 個月，並施以道路安全講
    習之處分，尚有未洽，異議人否認違規，聲明異議，為有理
    由，應由本院將原處分撤銷，自為異議人不罰之裁定。
據上論斷，爰依道路交通管理處罰條例第87條第2 項、道路交通
案件處理辦法第20條前段，裁定如主文。
中    華    民    國    99    年    3     月    31    日
                  交通法庭    法  官  林勳煜
以上正本證明與原本無異。
如不服本裁定，應於收受送達後5 日內向本院提出抗告狀。
中    華    民    國    99    年    3     月    31    日
                              書記官  莊正彬

司法院資訊處製作；財團法人民間司法改革基金會備份。
